【裁判字號】    92,交上易,27
【裁判日期】    920527
【裁判案由】    公共危險等
【裁判全文】
臺灣高等法院刑事判決                            九十二年度交上易字第二七號
    上  訴  人  臺灣桃園地方法院檢察署檢察官
    上  訴  人
    即  被  告  甲○○
    被      告  乙○○
右上訴人因被告公共危險等案件，不服臺灣桃園地方法院九十一年度交易字第二六二
號，中華民國九十一年十二月五日第一審判決（起訴案號：臺灣桃園地方法院檢察署
九十一年度偵字第二八五二號），提起上訴，本院判決如左：
    主  文
上訴駁回。
甲○○緩刑貳年。
    事實及理由
本件判決分二部分說明之：
甲、被告甲○○部分：
一、本案經本院審理結果，認第一審判決以上訴人即被告甲○○為原住民，於民國九
    十年十一月二十五日十六時許，在桃園縣龍潭鄉「百年大鎮社區」附近之某原住
    民朋友住處飲酒，明知自己飲酒過量，已達不能安全駕駛動力交通工具之狀態，
    竟仍駕駛車牌號碼ＥＷＫ─七五八號輕型機車，搭載其配偶蕭秀琴，沿桃園縣龍
    潭鄉○○路，由龍潭往平鎮方向行駛，欲返回其桃園縣平鎮市○○○路五三巷三
    ０弄五四號之住處，於同日下午十六時四十五分許，行經龍潭鄉○○路三五○號
    前，因酒精發作，無法完全操控機車，造成機車左右搖晃，致後載之蕭秀琴之身
    體擦撞及同方向由乙○○（後述乙部分）所駕駛之車牌號碼ＫＯ─五四五０號自
    用小客車之照後鏡，甲○○隨即重心不穩，人車倒地，因之受有左鎖骨骨折、胸
    部挫傷合併左側肋骨多處骨折、頭部外傷合併多處撕裂傷之傷害。嗣甲○○經送
    醫急救，測得其血液中所含酒精濃度為三四九．六ＭＧ／ＤＬ（見偵查卷第一二
    頁）換算吐氣所含酒精濃度為每公升一．七四八毫克）。認被告甲○○所為，係
    犯刑法第一百八十五條之三之服用酒類，不能安全駕駛動力交通工具而駕駛罪。
    並審酌被告酒精濃度測定值甚高，其酒醉駕車係高度危險之行為，置其他交通參
    與者之安危於不顧，犯行所生危害至鉅及犯後態度等一切情狀，量處「甲○○服
    用酒類，不能安全駕駛動力交通工具而駕駛，處有期徒刑參月，如易科罰金，以
    參佰元折算壹日。」；認事用法及量刑均無不當，應予維持，並引用第一審判決
    書記載之事實、證據及理由。
二、本案事證已明，且刑法第一百八十五條之三係民國八十八年四月廿一日增訂由總
    統公布施行。被告甲○○上訴意旨稱該法律仍在勸導期，且依其平素酒量，應該
    未達酒醉公共危險之程度而否認犯罪，並稱原審量刑過重，而指摘原判決不當，
    為無理由，應予駁回。
三、末查被告甲○○未曾受有期徒刑以上刑之宣告，有臺灣高等法院檢察署刑案紀錄
    簡覆表（見偵查卷第二一頁）、及本院被告全國前案紀錄表在卷可稽，經此偵審
    論罪科刑教訓，當知所警惕而無再犯之虞，本院審酌各情認上開刑之宣告，以暫
    不執行為適當，併依法宣告緩刑二年，用勵自新。
乙、被告乙○○部分：
一、本案經本院審理結果，認第一審判決以不能證明被告乙○○犯罪，對被告乙○○
    為無罪之諭知，核無不當，應予維持，並引用第一審判決書記載之證據及理由。
二、檢察官上訴意旨略以：本件被害人甲○○雖有酒後駕車之行為，然證人余文榮、
    蕭秀琴均證稱：車禍發生時，被害人係騎機車載蕭秀琴，被害人騎車時並無左右
    搖晃的情形，原審遽信被告所辯，認係因被害人騎乘機車有左右搖晃之情形，而
    發生本件車禍，自有不當；又本件車禍係發生於下午十六時四十五分許，尚非一
    般工廠或機關之下班時間，原審以案發時適為下班時段，車流量大，致被告見被
    害人騎乘之機車時，已閃避不及而發生擦撞，推認被告應無過失，亦嫌速斷；再
    本件車禍經送臺灣省桃園區車輛行車事故鑑定委員會鑑定，亦認被告駕車疏未注
    意車前狀況之過失，原審逕以被告所辯拒不採納該委員會之鑑定意見，自有未洽
    。請將原判決撤銷，更為適當合法之判決。
三、經查：
（一）被害人甲○○本身並未考領有機車駕駛執照，且係酒醉後駕車，已如前述。而
      證人余清富、余文榮於原審法院審理中均證稱：當時是下班時間，確實車流量
      很大。該肇事點之後方有紅綠燈號誌，是一個Ｔ字路口，距離約有五十公尺左
      右，且肇事現場並未遭被告乙○○移動破壞（見原審九十一年十一月廿一日審
      判筆錄）。
（二）依卷附現場照片顯示（見偵查卷第十八頁至第十九頁)，被告乙○○所駕駛之
      車牌號碼ＫＯ─五四五０號自用小客車，車身並無任何凹陷及刮痕，當時內側
      車道確很多車輛，被告所駕駛之自小客車車頭朝內側車道方向，前車身停放在
      內、外側車道間，後車身在外側車道上，左後車輪在內、外側車道分隔線上。
      而甲○○所駕駛之車牌號碼ＥＷＫ─七五八號輕型機車，後方及車牌均無任何
      凹陷毀損。而依道路交通事故調查報告表顯示（見偵查卷第十七頁）甲○○機
      車在被告乙○○自小客車右旁向左方向倒地後，往右前方滑行四．二公尺後，
      車頭朝路肩方向，橫躺於外側車道上。甲○○係酒醉後騎乘機車，已如前述。
      若甲○○係於行進中遭被告所駕駛之自小客車從內車道右轉駛入外車道由後撞
      倒，則被告肇事後車身應是由內側車道朝外側車道方向滑行，不可能是由外側
      車道朝內側車道方向左偏。且查被告之自小客車右前方保險桿並無任何之凹陷
      及刮痕，此據證人即到場處理之警員余清富於原審論述無訛（見原審卷第四四
      頁）。又甲○○機車倒地位置，係機車向左方向傾倒於被告乙○○自小客車右
      前車輪之前方約二點二公尺附近，車頭朝路肩平躺於外側車道上，且機車之後
      方及車牌，由照片觀之，亦無任何凹陷毀損之痕跡。
（三）而被告稱駕駛小客車之前曾遇紅燈停車，綠燈剛起步，離路口不遠，見被害人
      酒醉駕車左右搖晃，因該時段，車流量大，不能立即從外側車道變換至內側車
      道，以閃避甲○○係酒醉後騎乘機車之擦撞，致甲○○機車後載之蕭秀琴身體
      擦撞到被告所駕駛之自小客車之右照後鏡，致重心不穩跌倒。參酌甲○○酒醉
      騎乘機車，前述肇事後雙方汽車、機車停置地點，及機車後方及牌照並無損壞
      情形，堪認本件車禍係因甲○○酒醉騎乘機車，因酒精催化所引起之生理反應
      ，已影響其不能正常操控機車，控車不穩，為本件肇事原因。被告駕駛小客車
      既已往內側車道緩慢行駛欲閃避，因當時車流量大，不能立即從外側車道變換
      至內側車道，則就甲○○酒醉從旁駛來之擦撞，無從閃避，自無過失可言。告
      訴人甲○○指述，及證人即甲○○朋友余文榮證述被害人甲○○雖酒後騎乘機
      車，無左右搖晃之情形，且係甲○○於行進中，遭被告所駕駛之自小客車由內
      側車道變換右轉駛入外側車道，而從後撞倒等語，顯與事實不符，本院認均不
      可採。
（四）雖臺灣省桃園區車輛行車事故鑑定委員會九十一年十月四日九十一府車鑑桃字
      第九一一０七八號函附之鑑定意見書，認為：甲○○糜醉無照駕駛輕機車偏左
      行駛；乙○○駕駛自用小客車疏未注意車前狀況（見原審卷第三一頁）。本院
      審理中再送請台灣省車輛行車事故覆議鑑定委員會鑑定，結果認定：「一、甲
      ○○糜醉無照駕駛輕機車，控車不穩，為肇事主因；二、乙○○駕駛自用小客
      車未充分注意車前狀況，為肇事次因」，有該委員會九十二年三月十八日府議
      字第九二一０一一七號函卷。惟查，依車損情形，被告所駕駛自小客車並無自
      後碰撞甲○○機車之事實，已如前述，上開鑑定報告似未審斟車損情形，致認
      為被告有未注意車前狀況之過失，其鑑定之意見，自難以憑信。
（五）本件車禍之發生，被告乙○○並無過失。此外，復無其他事證足認被告乙○○
      有過失，不能證明就被告乙○○犯罪。
四、原判決以不能證明被告乙○○犯罪而為無罪之諭知，並無不合，檢察官上訴意旨
    仍執前詞指摘原判決不當，為無理由，應予駁回。
據上論斷，應依刑事訴訟法第三百七十三條、第三百六十八條，刑法第七十四條第一
款，判決如主文。
本案經檢察官朱兆民到庭執行職務。
中      華      民      國    九十二    年      五      月    二十七    日
                              臺灣高等法院交通法庭
                                  審判長法  官  陳  祐  治
                                        法  官  楊  炳  禎
                                        法  官  王  炳  梁
右正本證明與原本無異。
不得上訴。
                                        書記官  潘  大  鵬
中      華      民      國    九十二    年      五      月    二十八    日
附錄本案論罪科刑法條全文：
刑法第一百八十五條之三：
服用毒品、麻醉藥品、酒類或其他相類之物，不能安全駕駛動力交通工具
而駕駛者，處一年以下有期徒刑、拘役或三萬元以下罰金。


司法院資訊處製作；財團法人民間司法改革基金會備份。
